【裁判字號】    99,易,816
【裁判日期】    990929
【裁判案由】    詐欺
【裁判全文】
臺灣高雄地方法院刑事判決               99年度易字第816號
公  訴  人  臺灣高雄地方法院檢察署檢察官
被      告  丁○○
上列被告因詐欺案件，經檢察官提起公訴（98年度偵緝字第2587
、2588、2589號）暨移送併案審理（臺灣高雄地方法院檢察署99
年度偵字第11806號），本院判決如下：
    主  文
丁○○幫助犯詐欺取財罪，處有期徒刑肆月，如易科罰金，以新
臺幣壹仟元折算壹日。
    事  實
一、丁○○應了解目前國內社會上層出不窮之不法份子為掩飾渠
    等不法行徑，避免執法人員之追究及處罰，經常利用他人之
    電話、存款帳戶、印章、存摺、金融卡及密碼轉帳，以確保
    犯罪所得之不法利益並掩人耳目，因此，在客觀可以預見一
    般取得他人金融存款帳戶使用之行徑，常與財產犯罪所需有
    密切關連。詎仍基於縱有人持其所有之帳戶作為詐騙之犯罪
    工具，亦不違背其本意之幫助犯意，於民國98年4 月8 日前
    某日，在不詳地點，將其向臺灣郵政股份有限公司楠梓郵局
    申請之帳號00000000000000號帳戶（下稱楠梓郵局帳戶）及
    玉山商業銀行股份有限公司高雄大昌分行帳號000000000000
    0 號帳戶（下稱玉山銀行帳戶）之存摺、印章、提款卡及密
    碼交付於某真實姓名年籍不詳之人，表示容任該不詳人士使
    用上開楠梓郵局及玉山銀行帳戶，以行不法之事。嗣該不詳
    人士取得丁○○楠梓郵局及玉山銀行帳戶後，即意圖為自己
    不法之所有，於下列所示之時間及詐術方法，先後詐騙丙○○、戊○○、甲○○、乙○○，嗣經丙○○等分別發覺有異
    ，報警處理，始循線查獲上情：
  (一)於98年4 月8 日前某日，在「雅虎奇摩拍賣網站」上以帳號
    「n917139 」，佯登出售LV皮包1 只之拍賣資訊，致使丙○○陷於錯誤，誤信該拍賣資訊為真並以新臺幣（下同）13,5
    00元之價格標購該包後，並依指示於98年4 月8 日13時20分
    許，以網路銀行帳戶轉帳方式匯款13,500元（起訴書誤載為
    20,000元）至丁○○提供之玉山銀行帳戶內，嗣因丙○○未
    收到貨物始知受騙。
  (二)於98年4 月8 日前某日，在「雅虎奇摩拍賣網站」上以帳號
    「chkaob」，佯登出售iphone手機之拍賣資訊，致使乙○○
    陷於錯誤，誤信該拍賣資訊為真並以6,000 元之價格標購該
    手機後，依指示於98年4 月8 日13時許，以網路帳戶轉帳方
    式匯款6,000 元（起訴書誤載為20,000元）至丁○○提供之
    楠梓郵局帳戶內，嗣因乙○○未收到貨物始知受騙。
  (三)於98年4 月2 日，在「雅虎奇摩拍賣網站」佯登以低價出售
    chanel皮包乙只之拍賣資訊，致使甲○○陷於錯誤，誤信該
    拍賣資訊為真並以30,920元之價格標購該皮包後，依指示於
    98年4 月8 日14時22分許，至自動櫃員機以轉帳方式匯款30
    ,920元至丁○○提供之玉山銀行郵局帳戶內（併辦意旨誤載
    為郵局），嗣因甲○○未收到貨物始知受騙。
  (四)於98年4 月8 日前某日（起訴書誤載為96年4 月8 日），在
    「雅虎奇摩拍賣網站」上以帳號「wdyugg」，佯登出售CANO
    N EOS 450D數位相機1 台之拍賣資訊，致使戊○○陷於錯誤
    ，誤信該拍賣資訊為真並以20,000元之價格標購該相機後，
    並依指示於98年4 月9 日12時15分許，至自動櫃員機以轉帳
    方式匯款20,000元至丁○○提供之楠梓郵局帳戶內，嗣因戊○○未收到貨物始知受騙。
二、案經丙○○訴由臺北縣政府警察局永和分局，以及臺北縣政
    府警察局新店分局及桃園縣政府警察局大園分局移送臺灣板
    橋、臺北及桃園地方法院檢察署檢察官呈請臺灣高等法院檢
    察署令轉臺灣高雄地方法院（下稱高雄地院）檢察署檢察官
    偵查起訴及高雄市政府警察局三民第二分局報請高雄地院檢
    察署檢察官偵查後移送併辦。
    理  由
壹、證據能力部分
    按被告以外之人於審判外之言詞或書面陳述，除法律有規定
    者外，不得作為證據，刑事訴訟法第159 條第1 項定有明文
    ；又被告以外之人於審判外之陳述，雖不符合同法第159 條
    之1 至第159 條之4 之規定，但經當事人於審判程序同意作
    為證據，法院審酌該言詞陳述或書面陳述作成時之情況，認
    為適當者，亦得為證據。當事人、代理人或辯護人於法院調
    查證據時，知有第159 條第1 項不得為證據之情形，而未於
    言詞辯論終結前聲明異議者，視為有前項之同意，刑事訴訟
    法第159 條之5 亦著有明文。查本判決下列所引用之各該被
    告以外之人於審判外之陳述，核屬傳聞證據部分，因均經當
    事人於法院準備程序及審判期日中表示無意見，而不予爭執
    （見本院審易卷74頁，易卷37頁），且迄至言詞辯論終結前
    亦未再聲明異議，本院審酌此等證據資料製作時之情況，尚
    無違法不當及證明力明顯過低之瑕疵，亦認為以之作為證據
    應屬適當，故揆諸前開規定，應認前揭證據資料均例外有證
    據能力。
貳、實體部分
一、上揭事實，業據被告於本院審理時坦承不諱（見本院易卷45
    頁），核與被害人乙○○、甲○○、丙○○、戊○○於警詢
    之指述相符，並有被告玉山銀行帳戶申設資料及交易往來明
    細、楠梓郵局帳戶申設資料、查詢存簿變更資料及交易往來
    明細、國泰世華銀行網路提款機交易明細表、自動櫃員交易
    明細表、雅虎奇摩拍賣網頁列印資料、兆豐國際商業銀行自
    動櫃員機交易明細表等件附卷可佐（見偵一卷13至16、20頁
    ，偵三卷9 至10頁、偵四卷14至20、24至26、46至48頁，偵
    五卷9 、12至19頁），足證被告之自白核與事實相符，其犯
    行堪以認定，應依法論科。
二、按刑法上之幫助犯，係對於犯罪與正犯有共同之認識，而以
    幫助之意思，對於正犯資以助力，而未參與實施犯罪之行為
    者而言。本案被告提供楠梓郵局及玉山銀行帳戶，供實行詐
    術之人詐欺取財匯款使用，其雖未參與詐欺取財之行為，然
    顯係以幫助之意思，參與詐欺取財構成要件以外之行為，為
    幫助犯，核被告所為，係犯刑法第30條第1 項、第339 條第
    1 項之幫助詐欺取財罪。又被告以提供其所有之楠梓郵局及
    玉山銀行帳戶之一行為，幫助他人先後向被害人乙○○、甲○○、丙○○、戊○○等4 人詐欺取財，進而侵害上開被害
    人之財產法益，應成立4 罪，惟因僅有一次幫助行為，依法
    應成立想像競合犯並從一重處斷，因正犯所為者均為刑法第
    339 條第1 項之詐欺取財罪，罪刑同一，故論以被告幫助詐
    欺取財罪。又被告並未實際參與詐欺犯行，所犯情節較正犯
    輕微，爰依刑法第30條第2 項規定，減輕其刑。公訴人移送
    併辦部分（即被害人甲○○遭詐騙部分），與本件起訴事實
    有想像競合裁判上一罪之關係，本院自得併予審理，附此敘
    明。
三、爰審酌被告為二專肄業，家境小康，係成年且智識成熟之人
    ，理應知悉國內現今詐騙案件盛行之情形下，竟仍隨意提供
    帳戶資料與實行詐欺犯罪者行騙財物，除造成被害人因而受
    有損失外，並致使國家追訴犯罪困難，容易鼓勵犯罪，行為
    實有可議之處，惟念其犯後已坦承犯行，並無前科，有臺灣
    高等法院前案紀錄表在卷為憑，素行尚可，且被害人遭詐騙
    金額合計70,240元，尚非鉅額並參酌本案犯罪情節等一切情
    狀，量處如主文所示之刑，並諭知以1,000 元折算1 日之易
    科罰金折算標準。
據上論斷，應依刑事訴訟法第299 條第1 項前段，刑法第339 條
第1 項、第55條、第30條第1 項前段、第2 項、第41條第1 項前
段，刑法施行法第1 條之1 第1 項，判決如主文。
本案經檢察官張雅婷到庭執行職務。
中    華    民    國    99    年    9     月    29    日
                  刑事第十八庭  審判長法  官  黃宗揚
                                      法  官  鄭子文
                                      法  官  高瑞聰
以上正本證明與原本無異。
如不服本判決應於收受送達後10日內向本院提出上訴書狀，並應
敘述具體理由；如未敘述上訴理由者，應於上訴期間屆滿後20日
內向本院補提理由書（均須按他造當事人之人數附繕本）「切勿
逕送上級法院」。
中    華    民    國    99    年    9     月    29    日
                                      書記官  林修弘
附錄本判決論罪之法條
中華民國刑法第339條
（普通詐欺罪）
意圖為自己或第三人不法之所有，以詐術使人將本人或第三人之
物交付者，處 5 年以下有期徒刑、拘役或科或併科 1 千元以下
罰金。
以前項方法得財產上不法之利益或使第三人得之者，亦同。
前二項之未遂犯罰之。

司法院資訊處製作；財團法人民間司法改革基金會備份。
